臺灣高雄地方法院民事裁定
110年度消債更字第199號

聲　請　人　劉崇彬　00000000000000000000000000000000000
00000000000000000000000000000000000000000000000000000000
00000000000000000000000000000000000000000000000000
代　理　人　陳雅琴律師

上列當事人因消費者債務清理事件聲請更生，本院裁定如下：
    主  文
聲請人劉崇彬自中華民國一一○年十一月十七日下午四時起開始
更生程序。
命司法事務官進行本件更生程序。
    理  由
一、按債務人不能清償債務或有不能清償之虞者，得依本條例所
    定更生或清算程序，清理其債務；債務人無擔保或無優先權
    之本金及利息債務總額未逾新臺幣（下同）12,000,000元者
    ，於法院裁定開始清算程序或宣告破產前，得向法院聲請更
    生；法院開始更生程序之裁定，應載明其年、月、日、時，
    並即時發生效力；法院開始更生或清算程序後，得命司法事
    務官進行更生或清算程序，必要時得選任律師、會計師或其
    他適當之自然人或法人1人為監督人或管理人，消費者債務
    清理條例（下稱消債條例）第3條、第16條第1項、第42條第
    1項、第45條第1項分別定有明文。
二、聲請意旨略以：伊有不能清償債務情事，前依消債條例規定
    ，向本院聲請調解債務清償方案，惟調解不成立。伊又未經
    法院裁定開始清算程序或宣告破產，爰聲請更生等語。
三、經查：
  ㈠聲請人前於民國110年5月21日提出債權人清冊，向本院聲請
    調解債務清償方案，經本院110年度司消債調字第263號受理
    ，於110年7月14日調解不成立，聲請人於同日以言詞聲請更
    生等情，業經本院依職權調取上開調解卷宗核閱無訛。
  ㈡聲請人於107年度至109年度申報所得各為168,115元、325,25
    9元、375,050元，平均每月所得各為14,010元、27,105元、
    31,254元（本裁定計算式均採元以下4捨5入），名下無財產
    ，有未上市之世廣生物科技股份有限公司股票2,000股，並
    有全球人壽保單解約金共189,722元（含紅利、部分保單停
    效後契約終止應返還聲請人之款項）。又聲請人自108年7月
    起於天鷹保全股份有限公司(下稱天鷹公司)任職，期間於10
    9年9月1日至12月31日因慢性B型肝炎急性發作轉為兼職人員
    ，嗣於110年1月1日恢復擔任正職人員，108年7月至12月之
    實領收入共計225,457元，109年共為428,853元，110年1月
    至8月平均每月實領收入則約為38,481元【計算式：（35,06
    9＋39,829＋39,994＋33,696＋36,710＋41,839＋35,069＋33,696＋4
    ,077＋500＋800＋5,970＋600）÷8＝38,481】，另於108年曾支援
    光譜映像有限公司(下稱光譜公司)任臨時演員，收入800元
    ，未領取其他補助或給付等情，有107年至108年綜合所得稅
    各類所得資料清單及財產歸屬資料清單【本院110年度司消
    債調字第263號卷（下稱調卷）第15至17頁】、109年稅務電
    子閘門財產所得調件明細表（本案卷第124頁）、財產及收
    入狀況說明書（調卷第54至56頁）、債權人清冊（調卷第8
    至9頁）、戶籍謄本（調卷第28頁）、勞工保險被保險人投
    保資料表（調卷第24頁）、個人商業保險查詢結果表（本案
    卷第79頁）、財團法人金融聯合徵信中心前置協商專用債權
    人清冊（本案卷第141至143頁）、信用報告（本案卷第26至
    53頁）、臺南市政府社會局函（本案卷第109頁）、租金補
    助查詢表（本案卷第123頁）、勞動部勞工保險局函（本案
    卷第110頁）、勞動部勞動力發展署高屏澎東分署函（本案
    卷第112頁）、健保投保紀錄（調卷第25至26頁）、存簿（
    調卷第19至23頁、第59至60頁、本案卷第58頁、第65至67頁
    、第71至73頁、第80至96頁）、太子保全股份有限公司函（
    本案卷第113至115頁）、在職證明書（本案卷第57頁、第14
    6頁）、員工薪資明細表（調卷第18頁、第53頁、本案卷第6
    2至64頁）、天鷹公司陳報狀（本案卷第178頁）、電影介紹
    （本案卷第144頁）、奇美醫院診斷證明書（本案卷第145頁
    ）、全球人壽保險股份有限公司函（本案卷第155至157頁）
    等附卷可證。另查聲請人曾於92年4月2日至97年12月12日任
    普力國際有限公司之董事，而該公司業於97年12月12日解散
    ，非屬消債條例第2條第1、2項、消債條例施行細則第3條第
    2項、第4條之從事小規模營業活動之自然人，有臺南市政府
    函（本案卷第147至154頁）在卷可證。依聲請人上述工作、
    收入及財產情況，堪認以其110年1月至8月平均每月收入38,
    481元，核算其償債能力，較為妥適。
  ㈢關於聲請人必要生活費用部分，聲請人主張每月支出20,378
    元（包含每月房屋租金6,000元）云云，並提出租賃契約（
    調卷第29頁、本案卷第68頁）、繳款單據（本案卷第69至70
    頁）為證。惟按債務人必要生活費用，以最近1年衛生福利
    部或直轄市政府所公告當地區每人每月最低生活費1.2倍定
    之，消債條例第64條之2第1項定有明文。本院參酌衛福部社
    會司所公告110年度高雄市最低生活費為13,341元，又該最
    低生活費用之標準，係照當地最近1年平均每人可支配所得
    中位數60％訂定，依其基準之家庭收支調查報告調查表格式
    所示有關經常性支出之調查項目，包括利息支出、食品、衣
    著、房租及水費、電費、醫療保健、交通、娛樂、教育等，
    已涵蓋聲請人所陳報之支出項目。是本院認聲請人必要生活
    費用以最低生活費之1.2倍即16,009元計算已足，逾此範圍
    難認必要。
  ㈣關於聲請人扶養支出部分，聲請人稱須負擔母親葉美金之扶
    養費，每月5,000元。經查，葉美金係44年生，於108年度至
    109年度申報所得各為367,044元、231,908元（性質均為利
    息所得、薪資所得、其他所得），名下無財產，有存款1,37
    7,433元，原於法蘭西床股份有限公司任職，於109年8月因
    右側近端骨幹閉鎖性骨折辦理退休，現無業，自109年9月起
    每月領取17,300元勞保老年年金，另每月領取國民年金遺屬
    年金3,628元，自109年1月起調整為每月領取3,772元等情，
    有戶籍謄本（調卷第28頁）、稅務電子閘門財產所得調件明
    細表（本案卷第129至130頁）、奇美醫院診斷證明書（本案
    卷第74頁）、存簿暨交易明細（本案卷第76至77頁、第97至
    107頁）、臺南市政府社會局函（本案卷第109頁）、勞動部
    勞工保險局函（本案卷第110至111頁）、勞工保險被保險人
    投保資料表（本案卷第56頁）附卷可參。則以葉美金每月領
    取3,772元國民年金遺屬年金、17,300元勞保老年年金，且
    尚有存款1,377,433元，堪認葉美金有相當資產，仍可維持
    生活，並無受聲請人扶養之必要，聲請人主張支出母親扶養
    費部分，不予採計。
　㈤承上，聲請人目前每月收入38,481元，扣除個人必要支出16,
    009元後，剩餘22,472元，而聲請人目前負債總額為6,616,7
    45元（調卷第62頁、第75至78頁、第83至84頁，包括：星展
    銀行、京城銀行、凱基銀行、中租迪和股份有限公司），扣
    除全球人壽保單解約金（含紅利、部分保單停效後契約終止
    應返還聲請人之款項）後，以每月所餘逐年清償，至少須約
    24年【計算式：（6,616,745－189,722）÷22,472÷12≒24】始
    能清償完畢，應認其已不能清償債務。此外，聲請人無擔保
    或無優先權之債務總額未逾1,200萬元，且無消債條例第6條
    第3項、第8條或第46條各款所定駁回更生聲請之事由存在。
    則聲請人聲請更生為有理由，應予准許，爰命司法事務官進
    行本件更生程序。
四、依消債條例第11條第1 項、第45條第1 項、第16條第1 項，
    裁定如主文。
中　　華　　民　　國　　110 　年　　11　　月　　17　　日
              　　民事庭　  　法　官　李育信
以上正本係照原本作成。
本裁定不得抗告。
中　　華　　民　　國　　110 　年　　11　　月　　17　　日

  　                         書記官　何福添